【裁判字號】    98,台上,3903
【裁判日期】    980709
【裁判案由】    違反毒品危害防制條例
【裁判全文】
最高法院刑事判決            九十八年度台上字第三九０三號
上  訴  人  甲○○
選任辯護人  李基益律師
上列上訴人因違反毒品危害防制條例案件，不服台灣高等法院中
華民國九十八年五月五日第二審判決（九十七年度上訴字第三一
二一號，起訴案號：台灣板橋地方法院檢察署九十六年度偵字第
二九九八五號），提起上訴，本院判決如下：
    主  文
上訴駁回。
    理  由
按刑事訴訟法第三百七十七條規定，上訴於第三審法院，非以判
決違背法令為理由，不得為之。是提起第三審上訴，應以原判決
違背法令為理由，係屬法定要件。如果上訴理由書狀並未依據卷
內訴訟資料，具體指摘原判決不適用何種法則或如何適用不當，
或所指摘原判決違法情事，顯與法律規定得為第三審上訴理由之
違法情形不相適合時，均應認其上訴為違背法律上之程式，予以
駁回。本件上訴人甲○○上訴意旨略稱：(一)上訴人於第一審固不
否認曾幫「小函」代墊價款拿取第一級毒品海洛因（下稱海洛因
），但未賺取價差。原審未查明是否真有「小函」其人，上訴人
代墊價款數目及購買海洛因數量為何？即僅依上訴人自白，作為
上訴人有罪之唯一證據，有違證據法則。(二)證人姜霞於第一審證
稱：是與上訴人合買，拿錢請上訴人買海洛因，買回來後二人依
比例分得等語。足見上訴人係與姜霞合資購買海洛因，並不該當
於轉讓行為，原判決認上訴人轉讓海洛因予姜霞，有判決理由矛
盾之違法。(三)非基於營利之意圖，而以原價或低於原價有償轉讓
毒品與他人，僅得以轉讓毒品罪論處。若無營利之意圖，並基於
幫助犯意，而出面代購毒品；或共同合資購買並分攤價金及分受
毒品，則屬應否成立施用毒品罪或其幫助犯之範疇。依上訴人自
白幫姜霞買海洛因三、四次；證人姜霞證稱：是與上訴人合買等
語，及通訊監察譯文記載姜霞表示購買自己部分等語，上訴人僅
構成幫助施用毒品罪刑。原判決認上訴人成立轉讓海洛因犯行，
有判決理由矛盾之違法云云。
惟查原判決依憑上訴人於第一審之自白、證人姜霞於第一審之證
詞、上訴人使用之0000000000號、00000000
00號行動電話、證人姜霞使用之0000000000號行動
電話通訊監察譯文及扣案之0000000000號、0000
000000號行動電話等證據，資以認定上訴人有原判決事實
欄所記載之犯罪事實。因而維持第一審變更起訴法條，分別論處
上訴人轉讓第一級毒品五罪各罪刑（其中一罪有期徒刑一年六月
；其中四罪各論處有期徒刑二年）之判決，併分別為從刑之諭知
，復依法定其應執行之刑，駁回上訴人在第二審之上訴，已詳述
其所依憑之證據及認定之理由。對於上訴人否認有本件犯行，辯
稱：並未轉讓海洛因予「小函」云云。經綜合調查證據之結果，
認係卸責之詞，不足採信，在判決內詳予指駁，並說明其證據取
捨及判斷之理由。又公訴人雖認上訴人係基於營利意圖而為原判
決事實一（下稱事實一）(一)(二)部分之犯行，應論以毒品危害防制
條例第四條第一項之販賣第一級毒品罪嫌等語，然事實一、(一)部
分，上訴人於偵查中均未供稱有賺取「小函」差價；而依「小函
」傳送上訴人簡訊內容亦無法證明上訴人是否有賺取差價之事。
再就事實一、(二)部分，上訴人於警詢中雖曾坦承：有販賣姜霞海
洛因等語；證人姜霞亦於警詢供稱：從民國九十六年八月初開始
向上訴人購買海洛因，約買二個月後，上訴人始未再收款等語。
惟上訴人於偵查中即稱：姜霞是先行付款再代為購買，中間並無
差價，最近則無償提供給她等語；證人姜霞於偵查中亦證稱：是
拿錢給上訴人幫我買海洛因，後來上訴人因要追我，就免費提供
海洛因給我；我都是先拿錢給他，他隔一下子就回來把海洛因給
我，一開始不熟是先拿錢給他，他再拿海洛因給我；後來比較熟
，他就直接拿海洛因給我等語。公訴人既未能證明上訴人確有賺
取姜霞毒品差價之情形下，尚難遽認定上訴人有營利之意圖，應
認上訴人係於購入海洛因後，再以原價或無償轉讓「小函」及姜
霞，並僅成立轉讓之罪；且與起訴基本事實同一，起訴法條應予
變更。又公訴意旨雖指上訴人自九十六年八月起至同年十一月一
日間，尚有多次販賣海洛因予其他真實姓名不詳之成年人，然未
指明販賣之時間、地點及買受人，自無從認定上訴人有此部分犯
行。惟因公訴人認此部分與前開論罪科刑部分屬一罪關係，爰不
另為無罪之諭知，亦分別於判決內加以說明。原判決所為論述，
核與卷證資料相符，從形式上觀察，並無違背法令之情形。查認
事採證、證據之取捨及證據證明力之判斷，俱屬事實審法院之職
權，苟無違背證據法則，自不能指為違法。本件原審綜合上訴人
之自白及證人姜霞之證詞，斟酌其他證據，認定上訴人有本件罪
行。對於上訴人辯解，認不足採；已分別在判決內詳述其認事採
證、證據取捨及判斷之理由，核與證據法則並無違背，為其職權
之適法行使，揆之上開說明，自不能指為違法。上訴意旨所指各
節，或為單純事實之爭執；或於原判決之主旨不生影響之事項任
意指摘；或原審已加審酌、論斷，屬原審得本於職權裁量之事項
，已於判決內詳述其認事採證及證據取捨、判斷之理由，為其職
權之適法行使，並無上訴意旨所指之違背法令情形；核與法律規
定得為第三審上訴理由之違法情形，均不相適合，應認其上訴違
背法律上之程式，予以駁回。
據上論結，應依刑事訴訟法第三百九十五條前段，判決如主文。
中    華    民    國  九十八  年    七    月    九    日
                      最高法院刑事第十二庭
                          審判長法官  黃  一  鑫
                                法官  張  春  福
                                法官  林  勤  純
                                法官  李  錦  樑
                                法官  陳  國  文
      本件正本證明與原本無異
                                      書  記  官
中    華    民    國  九十八  年    七    月   十六   日
                                                      K


司法院資訊處製作；財團法人民間司法改革基金會備份。
